【裁判字號】    99,訴緝,264
【裁判日期】    991109
【裁判案由】    毒品危害防制條例
【裁判全文】
臺灣板橋地方法院刑事判決             99年度訴緝字第264號
公  訴  人  臺灣板橋地方法院檢察署檢察官
被      告  甲○○
上列被告因違反毒品危害防制條例案件，經檢察官提起公訴（98
年度毒偵字第8482號、第8661號），本院依簡式審判程序，判決
如下：
    主  文
甲○○施用第一級毒品，累犯，處有期徒刑捌月。又施用第一級
毒品，累犯，處有期徒刑捌月。扣案之第一級毒品海洛因壹包（
驗餘淨重零點伍玖壹零公克）沒收銷燬之。應執行有期徒刑壹年
貳月。扣案之第一級毒品海洛因壹包（驗餘淨重零點伍玖壹零公
克）沒收銷燬之。
    事  實
一、甲○○前於民國95年間因搶奪案件，經臺灣臺北地方法院以
    95年度訴字第1834號判處應執行有期徒刑9 月確定，復經同
    院以96年度聲減字第496 號裁定減刑，並應合併執行有期徒
    刑4 月確定，嗣於96年7 月16日執行完畢（於本案構成累犯
    ）。
二、甲○○前於93年間因施用毒品案件，經依臺灣桃園地方法院
    93年度毒聲字第1332號裁定送勒戒處所觀察、勒戒後，認無
    繼續施用毒品之傾向，於93年10月29日釋放出所，並由臺灣
    桃園地方法院檢察署檢察官以93年度毒偵字第4090號為不起
    訴處分確定。復於上開觀察、勒戒執行完畢後之5 年內即98
    年間再施用第一級毒品，經本院以98年度訴字第3952號判處
    有期徒刑7 月確定，嗣於99年9 月18日入監執行徒刑迄今（
    於本案不構成累犯）。詎猶不思戒絕毒癮，基於施用第一級
    毒品海洛因之犯意，於98年11月10日晚間10時許，在其位於
    臺北縣三重巿中興南街72號7 樓住處內，以將第一級毒品海
    洛因和水稀釋後用針筒注射之方式，施用第一級毒品海洛因
    1 次；嗣於翌日上午4 時50分許，為警在上址住處內查獲，
    經警對其採集尿液送驗結果，呈鴉片類陽性反應，而得悉上
    情。另基於施用第一級毒品海洛因之犯意，於98年11月16日
    晚間7 時許，在其位於臺北巿松山區○○街9 巷14號2 樓住
    處內，以同上方式施用第一級毒品海洛因1 次；嗣於翌日晚
    間11時50分許，為警在臺北縣三重巿中興南街68號前查獲，
    並扣得其所有預備供施用之第一級毒品海洛因1 包（驗餘淨
    重0.5910公克），而得悉上情。
三、案經臺北縣政府警察局三重分局移請臺灣板橋地方法院檢察
    署檢察官偵查起訴。
    理  由
一、本案被告甲○○所犯係死刑、無期徒刑、最輕本刑為3 年以
    上有期徒刑以外之罪，其於準備程序中就被訴事實為有罪之
    陳述，經本院告知簡式審判程序之旨，並聽取公訴人、被告
    之意見後，經合議庭裁定由受命法官獨任進行簡式審判程序
    ，合先敘明。
二、上揭犯罪事實，業據被告於警詢、偵查中及本院審理時供承
    不諱，且被告先後2 次為警查獲後所採集之尿液，經送請臺
    灣檢驗科技股份有限公司以GC/MS 氣相層析質譜儀法確認檢
    驗結果，均發現呈鴉片類陽性反應，有該公司出具之濫用藥
    物檢驗報告2 紙附卷可稽，而被告於98年11月17日為警查扣
    其持有之白色粉末1 包，經送請交通部民用航空局航空醫務
    中心以同上方法檢驗結果，檢出含第一級毒品海洛因成分（
    驗餘淨重0.5910公克），有該中心出具之毒品鑑定書1 份存
    卷足憑，其所含毒品成分與被告尿液中檢出之毒品反應相符
    ；此外，另有臺北縣政府警察局三重分局於98年11月17日製
    作之搜索扣押筆錄暨扣押物品目錄表各1 件、扣押物品照片
    1 張附卷及被告所有之上開第一級毒品海洛因1 包扣案可資
    佐證，足認被告自白確與事實相符，堪值採信。
三、按施用第一級毒品為犯罪行為，毒品危害防制條例第10條定
    有處罰明文。故施用第一級毒品者，依前揭規定本應科以刑
    罰。惟基於刑事政策，對合於一定條件之施用者，則依同條
    例第20條、第23條之規定，施以觀察、勒戒及強制戒治之保
    安處分。又毒品危害防制條例於92年7 月9 日修正公布，自
    93年1 月9 日施行，其中第20條、第23條將施用毒品之刑事
    處遇程序，區分為「初犯」及「5 年內再犯」、「5 年後再
    犯」。依其立法理由之說明：「初犯」，經觀察、勒戒或強
    制戒治後，應為不起訴處分或不付審理之裁定；經觀察、勒
    戒或強制戒治執行完畢釋放後，「5 年內再犯」者，因其再
    犯率甚高，原實施之觀察、勒戒及強制戒治既已無法收其實
    效，爰依法追訴或裁定交付審理。至於經觀察、勒戒或強制
    戒治執行完畢釋放後，「5 年後再犯」者，前所實施之觀察
    、勒戒或強制戒治已足以遮斷其施用毒品之毒癮，為期自新
    及協助其斷除毒癮，仍適用「初犯」規定，先經觀察、勒戒
    或強制戒治之程序。從而，依修正後之規定，僅限於「初犯
    」及「5 年後再犯」二種情形，始應先經觀察、勒戒或強制
    戒治程序。倘被告於5 年內已再犯，經依法追訴處罰，縱其
    第三次（或第三次以上）再度施用毒品之時間，在初犯經觀
    察、勒戒或強制戒治執行完畢釋放5 年以後，已不合於「5
    年後再犯」之規定，且因已於「5 年內再犯」，顯見其再犯
    率甚高，原實施觀察、勒戒或強制戒治，已無法收其實效，
    即應依該條例第10條處罰（最高法院97年度第5 次刑庭會議
    決議意旨參照）。查被告前於93年間因施用毒品案件，經依
    臺灣桃園地方法院93年度毒聲字第1332號裁定送勒戒處所觀
    察、勒戒後，認無繼續施用毒品之傾向，於93年10月29日釋
    放出所，並由臺灣桃園地方法院檢察署檢察官以93年度毒偵
    字第4090號為不起訴處分確定，復於上開觀察、勒戒執行完
    畢後之5 年內即98年間再施用第一級毒品，經本院以98年度
    訴字第3952號判處有期徒刑7 月確定等情，有臺灣高等法院
    被告前案紀錄表1 件在卷可查，則其本案施用毒品之時間距
    離其初犯施用毒品罪而接受觀察、勒戒執行完畢之日即93年
    10月29日，雖已逾5 年，惟其既曾於該次觀察、勒戒執行完
    畢釋放後5 年內再犯施用毒品犯行，且經法院判刑確定，是
    其再犯本案施用第一級毒品罪，依上開說明，自非屬毒品危
    害防制條例第20條第3 項所定「5 年後再犯」之情形，仍應
    依法追訴處罰。是本案事證明確，被告犯行堪以認定，應予
    依法論罪科刑。
四、核被告所為，均係犯毒品危害防制條例第10條第1 項之施用
    第一級毒品罪。被告施用第一級毒品前、後，非法持有第一
    級毒品之低度行為，應為其施用該毒品之高度行為所吸收，
    均不另論罪。被告先後2 次所犯施用第一級毒品罪間，行為
    互殊，犯意各別，應予分論併罰。又被告前於95年間因搶奪
    案件，經臺灣臺北地方法院以95年度訴字第1834號判處應執
    行有期徒刑9 月確定，復經同院以96年度聲減字第496 號裁
    定減刑，並應合併執行有期徒刑4 月確定，嗣於96年7 月16
    日執行完畢，此有臺灣高等法院被告前案紀錄表1 件存卷可
    考，其於5 年內故意分別再犯本案有期徒刑以上之罪，均構
    成累犯，皆應依刑法第47條第1 項規定加重其刑。爰審酌被
    告前因施用毒品，獲得不起訴處分之寬典，仍無法戒絕毒癮
    ，再次漠視法令禁制而犯本罪，惟其施用毒品所生危害，實
    以自戕身心健康為主，對於他人生命、身體、財產等法益，
    尚無明顯而重大之實害，兼衡其犯罪後坦承犯行，已知悔悟
    等一切情狀，分別量處如主文所示之刑，並合併定其應執行
    刑，以示懲儆。
五、被告於98年11月17日為警查扣其持有之海洛因1 包（驗餘淨
    重0.5910公克），係查獲之第一級毒品，且上開毒品之包裝
    袋與該毒品亦難以完全析離，故不問屬於犯人與否，應依毒
    品危害防制條例第18條第1 項前段規定沒收銷燬之。至警方
    於98年11月11日查扣之海洛因2 包，雖係違禁物，惟為被告
    否認屬其所有，且當時尚有楊政達在場，上開毒品可能屬楊
    政達涉犯非法持有或施用毒品罪嫌之重要事證，自不宜遽在
    本案中宣告沒收，附此敘明。
據上論斷，應依刑事訴訟法第273 條之1 第1 項、第299 條第1
項前段，毒品危害防制條例第10條第1 項、第18條第1 項前段，
刑法第11條前段、第47條第1 項、第51條第5 款，判決如主文。
本案經檢察官吳孟竹到庭執行職務。
中    華    民    國    99    年    11    月    9     日
                  刑事第六庭    法  官  王瑜玲
以上正本證明與原本無異
如不服本判決應於送達後10日內向本院提出上訴狀
                                書記官  謝嘉玲
中    華    民    國    99    年    11    月    11    日
附錄本案論罪科刑法條全文：
毒品危害防制條例第10條
施用第一級毒品者，處6 月以上5 年以下有期徒刑。
施用第二級毒品者，處3 年以下有期徒刑。

司法院資訊處製作；財團法人民間司法改革基金會備份。
